臺灣花蓮地方法院民事判決
111年度訴字第3號
原      告  塗琇玲  
訴訟代理人  林武順律師
被      告  楊文光  
            許竹幼  
訴訟代理人  吳秋樵律師
上列當事人間請求侵權行為損害賠償事件，本院於民國111年6月
1日言詞辯論終結，判決如下：  
    主      文
被告應連帶給付原告新臺幣（下同）200,000元，及自民國111年
1月12日起至清償日止，按週年利率百分之5計算之利息。
原告其餘之訴駁回。
訴訟費用由被告連帶負擔百分之25，餘由原告負擔。
本判決原告勝訴部分得假執行。但被告如以200,000元為原告預
供擔保後，得免為假執行。
原告其餘假執行之聲請駁回。
    事實及理由
一、原告主張：被告楊文光為原告配偶，被告許竹幼與原告彼鄰
    而居，知悉原告與楊文光為夫妻，詎被告2人竟自民國109年
    2月間起，有超出男女交往分際之不倫關係，不僅裸體擁抱
    ，且在通訊軟體及電話均有密切聯絡，嗣於109年12月5日晚
    上，原告始悉上情，而精神備受打擊，惟因不知所措而暫予
    隱忍。詎被告2人迄今仍有不正常往來，原告難以再為忍受
    ，精神上蒙受之苦楚，顯難以筆墨形容，更因此導致身心上
    之疾病，罹患憂鬱症、原發性失眠症。為此，爰依侵權行為
    法律關係請求被告連帶賠償精神慰撫金等語，並聲明：㈠被
    告應連帶給付原告新臺幣（下同）800,000元，及自起訴狀
    繕本送達翌日起至清償日止，按年息5%計算之利息。㈡願供
    擔保，請准宣告假執行。
二、被告答辯：
　㈠楊文光則以：伊對原告主張之侵害配偶權事實不否認，但原
    告請求的金額太高，伊不認同。另許竹幼在一開始與伊交往
    時，就知道伊有太太，但伊與許竹幼從109年5月就沒有任何
    往來，伊目前和原告同住，關係還好，小孩也大了，有考慮
    小孩的立場等語。
　㈡許竹幼則以：伊原為越南籍人士，嫁過來台灣12年，後來於1
    08年12月間與姑姑在被告楊文光的水電行（即原告與楊文光
    之住處）旁開設早餐店，因水電工程而認識楊文光，伊姑姑
    的配偶曾向原告詢問其與楊文光的關係，原告僅稱是楊文光
    的會計，再加上楊文光都是單獨來吃早餐，伊也沒看過楊文
    光與原告牽手、擁抱等親密動作，當時不知道楊文光有配偶
    。109年5月間，因楊文光見伊心情低落而多加安慰，伊因一
    時失慮才與楊文光有擁抱行為，但僅處於似有曖昧之關係，
    109年9月間因楊文光藉故至伊房間，伊未加拒絕而自顧洗澡
    ，出來要去倒垃圾才會裸體出現在楊文光面前，但並不知楊
    文光有拍攝伊的裸照。伊於109年底有意與楊文光正式交往
    ，楊文光才告知其有婚姻關係，伊驚覺自己差點成為小三，
    遂不再與楊文光聯絡。後於110年8月間因早餐店水電有問題
    ，才再與楊文光連絡修理，但並無任何曖昧情事等語。
　㈢並均為答辯聲明：⒈原告之訴駁回。⒉如受不利判決，願供擔
    保，請准宣告免為假執行。　　
三、本件不爭執事項：
  ㈠兩造為鄰居，被告許竹幼在花蓮縣○○鄉○○○街00號開設早餐店
    ，原告與楊文光於隔壁即花蓮縣○○鄉○○○街00號居住，並由
    楊文光在該址經營水電行。（見卷第62-63頁）
　㈡卷第25頁照片（內容為男女祼身擁抱躺在床上)中之男女為被
    告2人。（見卷第25、64頁）。　　
　㈢卷第31-32頁照片(已彌封)之內容，為楊文光所拍攝許竹幼之
    裸體及房間、睡衣內褲。（見卷第31-32、65-66頁）
　㈣被告間於109年6月15日之LINE對話中，許竹幼稱：「沒有一
    個像我親愛的楊文光好」，楊文光回稱：「當然沒有啦」、
    「你在笨什麼」；另被告間於109年9月29日另有語音通話。
    （見卷第27、33、65-67頁）
四、本件爭點：
　㈠許竹幼辯稱不知楊文光為有配偶之人，是否有理由？
　㈡原告以配偶權遭被告侵害為由，而請求被告連帶賠償精神慰
    撫金800,000元，有無理由？ 
五、本院之判斷：
　㈠按因故意或過失，不法侵害他人之權利者，負損害賠償責任
    。不法侵害他人之身體、健康、名譽、自由、信用、隱私、
    貞操，或不法侵害其他人格法益而情節重大者，被害人雖非
    財產上之損害，亦得請求賠償相當之金額。前二項規定，於
    不法侵害他人基於父、母、子、女或配偶關係之身分法益而
    情節重大者，準用之。民法第184條第1項前段、第195條第1
    項前段、第3項分別定有明文。又婚姻、配偶及家庭係基於
    人倫、情感之構成並受法律保障的契約制度，締約之雙方應
    享有情感上、身分上的排他性權利，任何人於契約未終止前
    ，以逾越與人正常交往之方式介入婚姻，即屬破壞婚姻侵害
    配偶權之行為，應負損害賠償責任。末按法院對於非財產上
    損害之酌定，應斟酌雙方之身分、地位、資力與加害之程度
    及其他各種情形核定相當之數額，其金額是否相當，自應依
    實際加害情形與被害人所受之痛苦及雙方之身分、地位、經
    濟狀況等關係決定之。
　㈡被告有前揭三、㈡至㈣所示之侵害原告配偶權行為。
　　⒈經查，被告有如前揭三、㈡至㈣所示之行為，業為兩造所不
      爭執。而依上開行為情狀為被告2人祼身擁抱躺臥床上、
      許竹幼使楊文光進入其房間內並毫無避諱的裸體及展示其
      睡衣內褲，另有前揭三、㈢所示如戀人般之甜蜜對話等情
      ，均足認被告上揭行為已侵害原告配偶權甚明。
　　⒉至許竹幼辯稱不知楊文光為有配偶之人云云。惟依許竹幼
      於本院行當事人訊問時所稱：「（法官：楊文光家有什麼
      人在進出？）楊文光有跟我說有一個兒子、有一個女兒，
      我那時候有看過，我開店就沒有注意，後來我有注意看有
      一個女生（即原告），我問楊文光她是誰，楊文光跟我說
      是他的會計。」、「（原告訴代：倒垃圾時有無看過原告
      去倒垃圾？）有。」、「（法官：垃圾車收垃圾是幾點？
      ）晚上6點。」、「（原告訴代：有沒有看過原告在陽台
      曬衣服？）有，但楊文光都說會計住那裡。」、「（法官
      ：你什麼時候來臺灣？）我嫁過來臺灣12年了。」、「（
      法官：你是否知道臺灣結婚要登記？）我知道。」、（法
      官：是否取得臺灣身分證？）有。」、「（法官：你都跟
      楊文光約在什麼地方見面？）我沒有跟他約出去。他跟我
      說他單身，有兩次約會都是他來我家。」、「（法官：你
      有沒有去過楊光文家裏？為什麼沒去過？）沒有。那時候
      楊文光沒有叫我去。」、「（法官：既然楊文光沒有老婆
      ，你大可光明正大去他家，也可藉此機會瞭解楊文光家庭
      成員狀況，就可知道楊文光是否真的沒有老婆，為何不做
      ？）我那時候跟楊文光說先當朋友，有足夠了解後再說，
      我當時與前夫還有小孩的事情要處理，所以沒有想到去楊
      文光家，我以為時間還有很多。」等語（見卷第106-110
      頁），可知兩造為鄰居，許竹幼應可藉由觀察原告家中人
      員出入及其生活情形，輕易瞭解原告家中成員狀況，且其
      既觀察得悉原告有操持楊文光家中之晾衣、倒垃圾等家務
      時，豈能對原告之身分未有所懷疑；況其已嫁來臺灣生活
      12年，對我國婚姻登記制度應有相當瞭解，並已取得我國
      身分證，對身分證上配偶欄記載之意義當知之甚詳，惟其
      可查證而不查證，甚至在與楊文光交往期間，未曾要求甚
      或刻意迴避前往隔壁的楊文光家中看看或作客，凡此種種
      顯悖於常情。再參酌楊文光陳稱：許竹幼於一開始與其交
      往時即知悉其有配偶之情，堪認許竹幼上揭所辯顯不可採
      。
　　⒊綜上，被告有前揭三、㈡至㈣所示之侵害原告配偶權行為，
      已堪認定。
　㈢本件精神慰撫金之請求以200,000元為適當。　　
    本院審酌許竹幼為外籍配偶，前夫已死亡，目前要撫養兩個
    小孩，經營早餐店，月收入約20,000至30,000元，名下有車
    輛1台(見卷第68、109、118-115頁）；楊文光為高職畢業，
    從事水電業，月收入約40,000至50,000元，名下有多筆不動
    產等資產(見卷第68、119-126頁）；及原告係高中畢業，目
    前為家管，名下有汽車1台(見卷第68、91-92頁）等情。復
    審酌原告因本件侵害配偶權行為所生精神痛苦之身心科之就
    醫紀錄（見卷99頁），可認本件原告配偶權受侵害之程度重
    大且對原告影響深遠；及被告2人現已斷絕往來，楊文光目
    前業已回歸家庭等情。認原告本件所得請求之精神慰撫金以
    200,000元為恰當，逾此範圍之請求尚屬過高，不應准許。
　㈣本件侵權行為之債係未定期限之債，而本件民事起訴狀繕本
    係於111年1月11日分別送達被告，有卷附送達證書可憑（見
    卷第49-53頁）。從而，原告請求自111年1月12日（即起訴
    狀繕本送達翌日）起至清償日止，按年息5%計算被告應賠償
    金額之遲延利息，自屬有據。
六、綜上所述，原告依侵權行為法律關係，請求被告連帶給付20
    0,000元，及自111年1月12日起至清償日止，按年息5%計算
    之利息，洵屬正當，應予准許。至原告逾上開部分之請求，
    即屬無據，應予駁回。
七、本件原告勝訴部分，係所命給付之金額未逾500,000元之判
    決，依民事訴訟法第389條第1項第5款規定，應依職權宣告
    假執行；並依同法第392條第2項規定，宣告被告預供擔保，
    得免為假執行。至原告敗訴部分，其假執行之聲請，因訴之
    駁回而失所附麗，不應准許。
八、本件事證已臻明確，兩造其餘攻擊防禦方法及舉證，核於判
    決結果不生影響，爰不一一論斷，附此敘明。
九、訴訟費用負擔之依據：民事訴訟法第79條、第85條第2項。 
中　　華　　民　　國　　111　年　 　6 　 月　　 17　　日
                  民事第一庭 法  官  李立青
以上正本係照原本作成。
如不服本判決，應於送達後20日內，向本院提出上訴狀並表明上
訴理由，如於本判決宣示後送達前提起上訴者，應於判決送達後
20日內補提上訴理由書（均須按他造當事人之人數附繕本並繳納
上訴裁判費）。
如委任律師提起上訴者，亦應一併繳納上訴審裁判費。
中　　華　　民　　國　　111 　年　　6 　　月　　17　　日
                              書記官  洪美雪